【裁判字號】    90,上易,1177
【裁判日期】    900718
【裁判案由】    贓物
【裁判全文】
臺灣高等法院臺中分院刑事判決                    九十年度上易字第一一七七號
    上  訴  人
    即  被  告  丙○○
    選任辯護人  葉文政
右上訴人因贓物案件，不服臺灣苗栗地方法院八十九年度易字第一○○一號中華民國
九十年四月十三日第一審判決（起訴案號：臺灣苗栗地方法院檢察署年度偵字第四二
八○、八四二八一號），提起上訴，本院判決如左：
      主  文
原判決撤銷。
丙○○連續收受贓物，累犯，處有期徒刑貳年。於刑之執行前，令入勞動處所強制工
作年。
      事  實
一、丙○○曾於七十九年間因妨害自由案經台灣新竹地方法院臺灣處拘役五十日，於
    八十年六月十八日易科罰金執行完畢；於八十二年間因違反麻醉藥品管理條例案
    件，經台灣高等法院判處有期徒刑六月確定；於八十一年間因偽造文書案經台灣
    新竹地方法院及最高法院判處有期徒刑二年六月確定；於八十三年間因竊盜案經
    台灣新竹地方法院判處有期徒刑一年四月確定。丙○○因上開犯罪，接續執行，
於八十五年七月二十三日縮刑假釋，於八十七年四月三日縮刑期滿而執行完畢。
    復於八十八年因竊盜罪經臺灣高等法院臺中分院於八十九年九月二十一日判處有
    期徒刑六月。
二、丙○○基於收受贓物之概括犯意，明知某不詳姓名年籍之人所持有車牌號碼ＪＭ
    一七三五八號自用小客車係來源不明之贓車，車內並有瑞士刀一把、機車鑰匙一
    付 (該車係乙○○○所有，於八十九年七月十三日上午七時三十分在苗栗縣苗栗
    市北苗里信泰八十二號住處，由不詳之人所竊取，乙○○○並於同一時間在上開
    住處失竊新力牌Ｖ８攝影機、照相機一台、瑞士刀一把、重機車一台、機車鑰匙
    一支），仍於八十九年七月十三日上午七時三十分許至同年月十四日上午六時五
    十分間之某一時間、地點予以收受，停放苗栗縣苗栗市清華里一六四巷內，嗣於
    八十九年七月十四日早上六時五十分腳穿藍色布鞋，攜帶一個紅色塑膠袋前往上
    開停放地點，甫上車發動時，經在近埋伏之警員上前逮捕，丙○○恐被查獲所駕
    駛之上開車輛係贓車，迅即赤逃離現場，逃跑約三、四百公尺後跳入路旁水圳
    內，經警圍捕查獲，在車內扣得丙○○於逃跑時不及穿著之藍色布鞋一雙及紅色
    塑膠袋一個，塑膠袋內含黑長褲一條、黑白相間襯衫一件、機車鑰匙一支，並在
    長褲內起出瑞士刀一把、鑰匙一支。又明知另不詳姓名年籍之人所持有 HRA－三
    一○號之重機車係來源不明之贓車，車內並有紅色雨衣一件 (該車為李菊香所有
    ，由范麗娟使用，於八十九年八月二十五日二十一時至同月二十七日二十三時三
    十分許間在新竹縣竹北火車站旁失竊，車內紅色雨衣為范麗娟所有），仍於同年
    八月二十五日二十一時許至同月二十九日早上十一時三十分間之不詳時間、地點
    ，由該不詳姓名之人交付而收受。嗣於八十九年八月二十九日上午十一時三十分
    （起訴書誤載為同日下午四時三十分）穿戴該紅色雨衣著涼鞋騎乘該機車在苗
    栗縣造橋鄉台十三甲六點五公里處，經巡邏之警員發現其行跡可疑，上前盤查，
    丙○○因心虛而未停車，加速往山區方向逃逸，中途將安全帽、紅色雨衣及涼鞋
    丟棄，及至苗栗縣造橋村十八鄰西坑一之一號前土地公廟後，見警員仍然緊追在
    後，乃將該機車丟棄，自行逃入山區。嗣經警在山區出入口包圍，查獲赤、全
    身濕透，身上沾有多處泥土，頸部有多處蘆葦割傷痕跡之丙○○，並扣得其所丟
    棄之上開重機車及紅色雨衣一件、涼鞋一雙。
三、案經乙○○○、李菊香訴請苗栗縣警察局苗栗分局、苗栗縣警察局竹南分局報請
    臺灣苗栗地方法院檢察署檢察官偵查起訴。
    理  由
一、上訴人即被告丙○○於本院未到庭，於警訊、偵查及原審均否認有上開收受贓物
    之犯行，就上開自用小客車部分辯稱：該車係伊朋友綽號「李哥」之李松發於八
    十九年七月十四日凌晨六時的許，請伊前往苗栗市清華里一六四巷內代將該車駕
    駛至苗栗市北苗栗文化中心旁停放，返還李松發之兄嫂乙○○○，不知該車輛係
    贓車；就上開機車部分辯稱：伊於八十九年八月二十九日中午由伊家騎腳踏車出
    發到苗栗火車站，乘坐十三時十六分電聯車前往竹北市，因為沒有錢買車票，看
    到列車長查票，伊就在豐富站跳下車，跳車時伊所穿拖鞋損壞，即予丟棄，赤腳
    沿鐵軌欲前往造橋村找伊姊徐美梅借錢。途中遇警盤查，被誤會為竊盜犯，伊並
    無向何人收受上開機車，所攜帶之紅色雨衣係伊所有云云。
二、查：
  (一)上開自用小客車並瑞士刀一把、機車鑰匙一支係被害人乙○○○所失竊，業經乙
    ○○○指訴綦詳，並有贓物認領保管單在卷可證。被告係於上開時地甫上車發動
    上開自用小客車時，經警上前逮捕，被告立即逃跑，並跳入水圳等情，業據證人
    即查獲被告的員警吳國全證述明確，並有被告前往開車時所攜帶之紅色塑膠袋，
    內有黑長褲一條、機車鑰匙一支，長褲內並有瑞士刀一把，及其逃跑時未及穿著
    之藍色布鞋一雙扣案可稽。被告辯稱係綽號李哥之李松發（李松發係乙○○○之
    夫之弟）所指示代為移至他處停放以返還李松發兄嫂云云，為李松發所否認，並
    證稱其當天凌晨在KTV 喝酒至凌晨三時半許，由羅玄昌開車載回家，未遇見被告
    等語。證人羅玄昌於偵查中證稱案發當天李松發喝醉酒，伊載李松發回家，未遇
    被告，亦未見李松發與被告有何交談等語。此外復查無其他積極證據足認該車係
    李松發指示被告代為移至他處停放或交還乙○○○。被告所辯，不足採信。
  (二)上開機車及雨衣分別係被害人李菊香、范麗娟所有並失竊，業據李菊昌、范麗娟
    指述明確，並有贓物認領保管單在卷可證。被告係於八十九年八月二十九日上午
    十一時三十分，穿戴上開雨衣，騎乘上開機車，遇警攔查而逃逸，業據證人即查
    獲被告之警員黃錦瑞於原審訊問中證稱：「我在路檢，徐某晴天穿雨衣怪怪的，
    他不聽制止逃逸，我就開車從後追趕，被告有回頭看我三、四遍，被告戴半罩式
    安全帽，所以看得清楚被告的臉。查獲時全身爛泥巴、濕濕的，沒穿鞋，當時二
    十幾人圍捕，小山區每隔一點都有人把守，那山區平常沒有人進出。」等語甚詳
    。被告辯稱原欲搭電聯車往竹北，因為沒有錢買車票，看到列車長查票，在豐富
    站跳下車，跳車時伊所穿拖鞋損壞，即赤腳沿鐵軌欲前往造橋村云云，荒謬而難
    以採信。且被告被查獲時，頸部受傷，全身濕透、沾滿爛泥巴，有照片在卷可證
    。被告雖辯稱頸部之傷為蘆葦割傷，其聲請傳訊之證人楊姮琴於原審亦證稱曾在
    八十九年間看過被告之頸部受傷，據被告告知係被蘆葦割傷等語。惟楊姮琴無法
    說明究竟係於何時看見被告頸部受傷，並與證人即捕獲被告之警員黃錦瑞證稱該
    頸部傷為新傷口並不相符，尚難遽採為有利於被告之證明。且觀諸被告被查獲當
    時全身濕透、沾滿爛泥巴之狼狽相，顯非僅係赤沿鐵軌行走造成。又被告於山
    區被警追捕途中，將所著雨衣及涼鞋丟棄，經警扣案，該涼鞋經檢察官於偵查中
    當庭令被告穿載，尺寸相符，有偵查中勘驗筆錄可憑。該雨衣據范麗娟於警訊中
    陳稱係伊購買，將帽拆除，左腋下有被機車座墊壓折之破洞等語。本院當庭勘驗
    該雨衣，帽已被拆除，左腋下無破洞，右腋下有一約0.3 公分之破洞，與范麗娟
    描述帽已被拆除，腋下有破洞相符，破洞位置雖與范麗娟於警訊中所述不同，合
    係范麗娟記憶有誤。且本院勘驗該雨衣為連身式，身體及袖部分為桃紅色，肩部
    為綠色及紫色，依其式樣、顏色，應屬女用。證人即被告之母徐湯庚妹於偵查中
    復證稱被告家中雨衣為藍色。范麗娟稱該雨衣係其所有，與上開機車一併失竊，
    應可採信。綜上所述，上開穿戴范麗娟失竊之上開雨衣，騎乘李菊香失竊之上開
    機車而被警查獲者確係被告，應無可疑。被告空言辯稱上開雨衣係其所有，警員
    黃錦瑞未看清楚云云，不足採信。
  (三)被告駕駛上開汽車，一見警員上前，即赤棄車逃跑，甚至跳入水圳，又騎乘上
    開機車，遇警盤查即加速逃逸，逃無退路時，又棄車逃跑，連同身上之雨衣、涼
    鞋均予丟棄，足見其心虛。此外並有車輛照片九幀、十四幀、車籍作業系統查詢
    認可資料、承辦警員繪製草圖一份等件附卷可稽。被告係明知該汽、機車為來源
    不明之贓車而收受，其有收受贓物之犯行，應可認定。另被告辯稱於警訊時受刑
    求云云，然查被告於警訊時所為供述，與在檢察官偵查中及原審審理中之供述大
    致相符，不曾為有犯本罪之自白，本院亦非採被告於警訊中之供述為其不利之認
    定，則被告聲請就其是否被刑求為調查，即無必要。
三、核被告所為，係犯刑法第三百四十九條第一項之收受贓物罪。其先後二次收受贓
    物行為，時間緊接，犯罪構成要件相同，顯係基於概括犯意為之，應依刑法第五
    十六條連續犯之規定論以一罪，並加重其刑。被告有事實欄所載之論罪科刑執行
    情形，有臺灣高等法院被告全國前案紀錄表在卷可稽，其於五年內再犯有期徒刑
    以上之本罪，為累犯，應依刑法第四十七條之規定，遞加重其刑。原審予以論罪
    科刑，並審酌被告有累犯之習慣，而諭知強制工作三年，固非無據。惟被告所犯
    違反麻醉藥品管理條例案件，係經臺灣高等法院判處有期徒刑六月確定，原判決
    誤為五月，又原判決理由欄既認定被告有犯罪之習慣而依竊盜犯贓物犯保安處分
    條例第三條第一項第一款之規定諭知強制工作，但未於事實欄論以被告有犯罪之
    習慣之事實，均有未洽。被告上訴意旨仍執前詞置辯，其上訴難認有理由。惟原
    判決既有上開可指摘事由，應由本院撤銷改判。爰審酌被告有多次犯罪紀錄，仍
    不知悔改，又連續收受贓物，供其個人代步工具，遇警攔查即乘機逃逸，經動員
    多數警員圍捕才到案，到案後又飾詞狡辯，無悔悟之心，並所生之危害及收受贓
    物之物品價值非微等一切情狀，量處如主文所示之刑。並被告為四十四年七月十
    一日生，行為時已年滿十八歲，有其年籍資料在卷可稽，被告自六十三年起數次
    因竊盜罪入獄並曾強制工作，因竊盜案件，經臺灣新竹地方法院分別判處有期徒
    刑二年六月、一年四月確定，接續執行，於八十七年四月三日執行完畢，復於八
    十八年間另犯竊盜罪經本院判處有期徒刑六月在案，尚未執行，再犯本件之罪，
    顯見其有犯罪之習慣，爰依竊盜犯贓物犯保安處分條例第三條第一項第一款、第
    四條、第五條第一項之規定，諭知於刑之執行前，令入勞動場所強制工作三年，
    以資矯治。
四、被告經合法傳喚，無正當理由而不到庭，不待其陳述，逕行判決。附此敘明。
五、據上論斷，依刑事訴訟法第三百七十一條、第三百六十九條第一項前段、第三百
    六十四條、第二百九十九條第一項前段，刑法第五十六條、第三百四十九條第一
    項、第四十七條，竊盜犯贓物犯保安處分條例第三條第一項第一款、第四條、第
    五條第一項前段，罰金罰鍰提高標準條例第一條前段，判決如主文。
本案經檢察官甲○○到庭執行職務。
中      華      民      國     九十      年      七月    十八    日
                                 臺灣高等法院臺中分院刑事第九庭
                                       審判長法  官  陳  筱  珮
                                             法  官  趙  春  碧
                                             法  官  古  金  男
右正本證明與原本無異。
不得上訴。
                                             書記官  林  世  傑
中      華      民      國     九十      年      七       月    十九    日
                                                                        Ｆ


司法院資訊處製作；財團法人民間司法改革基金會備份。
